臺灣新北地方法院刑事判決
110年度訴字第1184號
公  訴  人  臺灣新北地方檢察署檢察官
被      告  鍾委承

                    籍設新北市○○區○○路00號（新北○○○○○○○○）

指定辯護人  蔡錦得律師（義務辯護）
上列被告因違反毒品危害防制條例案件，經檢察官提起公訴（11
0年度偵字第13815號、110年度偵字第22875號），本院判決如下
：
  　主　文
鍾委承無罪。
　　理　由
一、公訴意旨略以：被告鍾委承明知4-甲基甲基卡西酮屬毒品危
    害防制條例規定之第三級毒品，不得非法製造、販賣含有上
    開毒品成分之咖啡包，竟基於製造內含第三級毒品4-甲基甲
    基卡西酮成分咖啡包犯意，於不詳時地，向不詳之人購入第
    三級毒品4-甲基甲基卡西酮若干後，即利用封口機、研磨缽
    、研磨棒、電子磅秤、果汁粉、夾鏈袋、小惡魔圖案分裝袋
    等設備物品，自民國109年8月23日至109年10月7日間，接續
    在新北市○○區○○○路000巷0號宏欣旅社317房內，以將含有第
    三級毒品4-甲基甲基卡西酮之結晶過篩研磨後，將約0.3公
    克之甲基甲基卡西酮，加入一湯匙果汁粉混和攪拌後，分裝
    於咖啡包分裝袋內，然後以封裝機封口，而製造含第三級毒
    品咖啡包若干；嗣因其遲未繳納住房費用，經宏欣旅社人員
    前往該房內查看，發現第三級毒品4-甲基甲基卡西酮粉末、
    封口機、研磨缽、研磨棒、電子磅秤、果汁粉、夾鏈袋、小
    惡魔圖案分裝袋等物品而查獲。因認被告涉犯毒品危害防制
    條例第4條第3項製造第三級毒品罪嫌等語。
二、按犯罪事實應依證據認定之，無證據不得推定其犯罪事實。
    又不能證明被告犯罪者，應諭知無罪之判決，刑事訴訟法第
    154條第2項、第301條第1項前段分別定有明文。再按刑事訴
    訟上證明之資料，無論其為直接證據或間接證據，均須達於
    通常一般之人均不致有所懷疑，而得確信其為真實之程度，
    始得據為有罪之認定，若其關於被告是否犯罪之證明未能達
    此程度，而有合理之懷疑存在時，致使無從形成有罪之確信
    ，在刑事訴訟「罪疑唯輕」、「無罪推定」原則下，依「罪
    證有疑，利於被告」之證據法則，即不得遽為不利於被告之
    認定。另按刑事法上所謂製造行為，乃指利用各種原、物料
    予以加工，製作成特定目的之產品。是凡在該特定目的完成
    前，所採取之一切人為措施，均屬之。其著手，當自為該特
    定目的，而於原、物料施加人工之際，即已開始。且由原、
    物料製造成毒品之成品，固有其一定之化學、物理變化及相
    應之步驟，然製造毒品行為並不以此為限，凡為製造毒品之
    目的，而於原、物料施以人為加工改製，即已著手於製造行
    為，不以原、物料已發生化學或物理變化為限。故將劣質毒
    品加工提高其純度，將液態毒品加工成固態，將粉末狀毒品
    依所需形狀、顏色、劑量加工成錠劑，或使潮濕之毒品乾燥
    化等，均應成立製造毒品罪（最高法院109年度台上字第102
    9號判決意旨參照）。惟如被告僅係將毒品混合不等比例之
    不明粉末、吉利丁明膠及水果濃縮液，製造成含有「微量」
    毒品之軟糖及果凍，而未能證明被告究有何利用一定之化學
    、物理變化及相應之步驟，或以其他方法提高毒品之純度、
    或使之變化等加工程序為製造，亦即倘被告僅單純將「純度
    較高」之毒品予以稀釋成「微量」毒品成分，以利施用，猶
    如海洛因粉末加美娜水稀釋後，以利注射一樣，並不涉及物
    理或化學結構變化，亦未改良毒品之純度，或製成新毒品類
    型，自難謂已該當「製造」毒品之要件（最高法院1 10年度
    台上4108號判決意旨參照）。
三、公訴意旨認被告涉犯上開製造第三級毒品罪嫌，無非係以：
    被告於警詢、偵訊中之供述、新北市政府警察局板橋分局扣
    押筆錄、扣押物品目錄表、扣案之第三級毒品4-甲基甲基卡
    西酮粉末、封口機、研磨缽、研磨棒、電子磅秤、果汁粉、
    夾鏈袋、小惡魔圖案分裝袋、宏欣旅社套房出租表、內政部
    警政署刑事警察局109年12月16日刑鑑字第1098027055號鑑
    定書、109年11月3日刑紋字第1098016379號鑑定書等為其主
    要論據。 
四、訊據被告固坦承其於上開時間、地點，將含有第三級毒品4-
    甲基甲基卡西酮之結晶過篩研磨，加入果汁粉混和攪拌後，
    分裝於咖啡包分裝袋之行為，惟堅持否認有何製造第三級毒
    品犯行，辯稱：我只是想要方便施用，我的行為應該不構成
    製造毒品等語。
五、經查：
　㈠被告自109年8月23日至同年月7日間，在上址宏欣旅社317號
    房間內，以將含有第三級毒品4-甲基甲基卡西酮之結晶過篩
    研磨，再將約0.3公克之4-甲基甲基卡西酮，加入一湯匙果
    汁粉混和攪拌後，分裝於咖啡包分裝袋內，再以封裝機封口
    等情，業據被告於本院審理中坦承不諱（見本院卷第105、2
    08頁），核與證人劉對、陳乃如於警詢中之證述情節大致相
    符（見偵卷第13-17、19-23頁），復有新北市政府警察局板
    橋分局扣押筆錄、扣押物品目錄表、宏欣旅社套房出租表、
    內政部警政署刑事警察局109年12月16日刑鑑字第109802705
    5號鑑定書、109年11月3日刑紋字第1098016379號鑑定書、
    新北市政府警察局板橋分局刑案現場勘察報告及現場照片、
    套房出租表各1份及路口監視器照片共16張在卷可參（見偵
    卷第25-31、43-44、53-85、97-98、113、127-134），是此
    部分事實，固堪認定。 
　㈡然被告於偵查中明確供稱：我是先把大包有結晶的粉用網子
    過篩，再把篩好的結晶倒入缽研磨成細粉末放在藍色盒子裡
    ，再用一湯匙的果汁粉跟0.3公克的毒品粉末混合裝倒咖啡
    分裝袋內，再用封口機封好，這些都是我自己要分裝施用的
    等語（見偵卷第10-11、174頁），其復於本院審理中供稱：
    我會用果汁粉加進去只因為這樣比較不會苦，我只有加入果
    汁粉，我沒有再為其他會改變純度或成分的行為等語（見本
    院卷第208頁），顯然被告僅係單純將4-甲基甲基卡西酮加
    入果汁粉混合後予以分裝，不涉及毒品化學結構之變化，既
    未將劣質毒品提高其純度，亦未將液態毒品加工成固態，復
    未將該毒品粉末加工成錠劑或將潮濕毒品乾燥化，核與毒品
    危害防制條例第4條第3項之製造第三級毒品罪構成要件有間
    ，自難以該罪相繩。
六、綜上所述，依檢察官所舉之證據僅得證明被告混合果汁粉後
    分裝毒品之事實，然依卷內證據資料既不足以證明被告上開
    行為有任何改變上開毒品之化學結構、純度或物理型態等製
    造毒品之行為，而不足認定被告涉有起訴書所載之製造第三
    級毒品犯行，即屬不能證明被告犯罪，揆諸前開說明，自應
    為被告無罪之諭知。
據上論斷，應依刑事訴訟法第301條第1項前段，判決如主文。
本案經檢察官陳香君提起公訴，檢察官陳姵伊到庭執行職務。
中　　華　　民　　國　　111 　年　　8 　　月　　18　　日
                  刑事第十八庭  審判長法　官　詹蕙嘉
　　　　　　　　　
　　　　　　　　　　　　　　　　　　　法　官　劉容妤
　　　　　　　　　
　　　　　　　　　　　　　　　　　　　法　官　劉明潔

（本件得上訴）
以上正本證明與原本無異。
如不服本判決應於收受判決後20日內向本院提出上訴書狀，並應
敘述具體理由；其未敘述上訴理由者，應於上訴期間屆滿後20日
內向本院補提理由書（均須按他造當事人之人數附繕本）「切勿
逕送上級法院」。
                                　　　書記官　連思斐
中　　華　　民　　國　　111 　年　　8 　　月　　18　　日